【裁判字號】    99,台上,671
【裁判日期】    990416
【裁判案由】    請求履行契約
【裁判全文】
最高法院民事裁定              九十九年度台上字第六七一號
上  訴  人  乙○○
訴訟代理人  王世勳律師
被 上訴 人  甲○○
上列當事人間請求履行契約事件，上訴人對於中華民國九十八年
十一月十八日台灣高等法院第二審判決（九十八年度上字第七八
二號），提起上訴，本院裁定如下：
    主  文
上訴駁回。
第三審訴訟費用由上訴人負擔。
    理  由
按上訴第三審法院，非以原判決違背法令為理由，不得為之。又
提起上訴，上訴狀內應記載上訴理由，表明原判決所違背之法令
及其具體內容，暨依訴訟資料合於該違背法令之具體事實，其依
民事訴訟法第四百六十九條之一規定提起上訴者，並應具體敘述
為從事法之續造、確保裁判之一致性或其他所涉及之法律見解具
有原則上重要性之理由，同法第四百六十七條、第四百七十條第
二項定有明文。而依同法第四百六十八條規定，判決不適用法規
或適用不當者，為違背法令；依同法第四百六十九條規定，判決
有該條所列各款情形之一者，為當然違背法令。是當事人提起上
訴，如以同法第四百六十九條所列各款情形為理由時，其上訴狀
或理由書應表明該判決有合於各該條款規定情形之具體內容，及
係依何訴訟資料合於該違背法令之具體事實。如依同法第四百六
十八條規定，以原判決有不適用法規或適用法規不當為理由時，
依同法第四百六十九條之一規定，須經第三審法院之許可，而該
許可，以從事法之續造、確保裁判之一致性或其他所涉及之法律
見解具有原則上重要性者為限，故其上訴狀或理由書應表明該判
決所違背之法令條項，或有關判例、解釋字號，或成文法以外之
習慣或法理等及其具體內容，暨係依何訴訟資料合於該違背法令
之具體事實，並具體敘述為從事法之續造、確保裁判之一致性或
其他所涉及之法律見解具有原則上重要性之理由。上訴狀或理由
書如未依上述方法表明，或其所表明者與上開法條規定不相合時
，即難認為已合法表明上訴理由，其上訴自非合法。本件上訴人
對原判決提起上訴，雖以該判決違背法令為由，惟核其上訴理由
狀所載內容，無非仍就被上訴人有無依兩造所簽訂「委任辦理土
地變更契約書」之約定，給付上訴人委任報酬新台幣（下同）一
百五十五萬元之義務等原審取捨證據及認定事實之職權行使，指
摘其為不當，而未具體說明本件影響判決結果之重要事項，即原
判決依調查證據之結果，認定：系爭「委任辦理土地變更契約書
」第三條第一款固約定「簽約時支付（酬金）百分之六。（約一
百五十五萬元）」，惟其第五條約定「委託期間十二個月至十八
個月工作天，自簽約日起。」；第六條第五款約定：「若無法完
成變更，乙方（即上訴人）所收甲方（即被上訴人）一百五十五
萬元先期簽約所付價金全數退還甲方。」，而兩造係於民國九十
四年十一月九日簽約，迄上訴人於九十八年四月十日提起本件訴
訟為止，顯逾十八個月工作天。系爭土地迄未完成特定目的事業
用地之變更，並為兩造所不爭。依前揭約定，上訴人如曾收取簽
約酬金一百五十五萬元，應全數退還被上訴人，亦即上訴人已無
收取系爭酬金之權利。上訴人既已喪失收取之權利，即不得再本
於契約關係訴請被上訴人給付一節，有何不適用法規或適用法規
不當之情形，並就原審已論斷者，泛言未為論斷，而未表明該判
決所違背之法令及其具體內容，暨依訴訟資料合於該違背法令之
具體事實，並具體敘述為從事法之續造、確保裁判之一致性或其
他所涉及之法律見解具有原則上重要性之理由。難認其已合法表
明上訴理由。依首揭說明，應認其上訴為不合法。至上訴人提起
第三審上訴後，始稱伊已處理部分委任事務，依民法第五百四十
八條第二項規定，亦應給付伊部分酬金云云，乃上訴第三審後始
提出之新主張，依民事訴訟法第四百七十六條第一項規定，本院
尚無從審酌，附此敘明。
據上論結，本件上訴為不合法。依民事訴訟法第四百八十一條、
第四百四十四條第一項、第九十五條、第七十八條，裁定如主文
。
中    華    民    國  九十九  年    四    月   十六   日
                      最高法院民事第二庭
                          審判長法官  吳  正  一
                                法官  陳  淑  敏
                                法官  阮  富  枝
                                法官  黃  秀  得
                                法官  許  正  順
本件正本證明與原本無異
                                      書  記  官
中    華    民    國  九十九  年    四    月  二十六  日
                                                     Ｍ

司法院資訊處製作；財團法人民間司法改革基金會備份。
